【裁判字號】    99,交聲,670
【裁判日期】    990531
【裁判案由】    違反道路交通管理處罰條例聲明異議
【裁判全文】
臺灣士林地方法院交通事件裁定         99年度交聲字第670號
原處分機關  臺北市交通事件裁決所
異  議  人
即受處分人  甲○○
                      樓
上列受處分人因違反道路交通管理處罰條例案件，對於臺北市交
通事件裁決所民國99年3 月17日所為之處分（原處分案號：北市
裁催字第裁22-AEY324354號）聲明異議，本院裁定如下：
    主  文
異議駁回。
    理  由
一、按汽車駕駛人在設有禁止迴車標誌之路段迴車者，處新臺幣
    （下同）600 元以上1,800 元以下罰鍰；並記違規點數1 點
    ，道路交通管理處罰條例第49條第2 款、第63條第1 項第1
    款定有明文。次按當場舉發者，應填記駕駛人或行為人姓名
    、性別、出生年月日、地址、身分證統一編號及車主姓名、
    地址、車牌號碼、車輛種類。被查獲之駕駛人或行為人為受
    處分人時，應於填記通知單後將通知聯交付該駕駛人或行為
    人簽名或蓋章收受之；拒絕簽章者，仍應將通知聯交付該駕
    駛人或行為人收受，並記明其事由及交付之時間；拒絕收受
    者，應告知其應到案時間及處所，並記明事由與告知事項，
    視為已收受，違反道路交通管理事件統一裁罰標準及處理細
    則第11條第1 項第1 款有明文規定。復按違反道路交通管理
    事件，行為人認為舉發之事實與違規情形相符者，得於接獲
    通知單後，親自或委託他人持該通知單，得不經裁決向指定
    之處所，逕依裁罰基準執行並繳納罰鍰結案；違反道路交通
    管理事件行為人，未依規定自動繳納罰鍰，或未依規定到案
    聽候裁決，處罰機關應依基準表於通知單送達且逾越應到案
    期限六十日後之三個月內，逕行裁決之，違反道路交通管理
    事件統一裁罰標準及處理細則第48條第1 項及第44條第1 項
    亦有明文。
二、原處分意旨略以：受處分人甲○○於民國98年12月24日17時
    47分許，駕駛車牌號碼DV-6719 號自小客車（下稱系爭車輛
    ），沿臺北市松山區○○○路南往北方向行駛，行經八德路
    三段路口時，未依該路口懸掛之「禁止迴轉」標誌指示行駛
    ，逕自迴轉後沿光復南路往南行駛，經警攔停舉發有「違規
    迴轉」之違規，原處分機關以受處分人「在設有禁止迴車標
    誌路段迴車」違規事實明確，依道路交通管理處罰條例第49
    條第2 款、第63條第1 項（漏引第1 款，應予補充）之規定
    ，裁處罰鍰1,200 元，並記違規點數1 點等語。
三、異議意旨略以：當天下雨天色昏暗，伊無法看到高掛在5 公
    尺高、紅綠燈上方之禁止迴轉標誌，又伊並非明知故犯，理
    應勸導告誡即可，但不為警察接受。且該標誌設於左轉專用
    道，卻不允許駕駛人迴轉，警方據此裁罰，對駕駛人十分不
    公。伊也未收到舉發通知單，無申訴機會，不應逕行裁決云
    云。
四、經查：
  (一)受處分人對於上開時間，駕駛系爭車輛沿臺北市松山區○○
    ○路南往北方向行駛，在設有禁止迴車標誌之臺北市○○路
    ○段路口迴轉後為警攔停當場舉發等情，並不否認，並有舉
    發單位即臺北市政府警察局北市警交大字第AEY324354 號舉
    發違反道路交通事件管理通知單1 紙在卷可稽（見本院卷第
    7 頁），堪認此部分為真正。
  (二)本件既為警攔停當場舉發情形，參酌上開舉發通知單上收受
    通知聯者簽章欄已載明「已告知當事人應到案時間及處所，
    當事人拒絕簽領」，以及臺北市政府松山分局99年4 月23日
    北市警松分交字第09935493500 號函覆略以：「楊君（即受
    處分人）拒絕簽章收受，員警依法有再告知應到案時間及處
    所」等語（見本院卷第12頁背面），足認受處分人雖拒絕收
    受舉發通知單，惟舉發員警已踐行上開告知之義務，並在舉
    發通知單上載明事由與告知事項，依首開道路交通管理事件
    統一裁罰標準及處理細則第11條第1 項第1 款規定，視為受
    處分人已收受上開舉發通知單，則原處分機關在受處分人未
    依規定自動繳納罰鍰，或未依規定到案聽候裁決，於應到案
    期限（即99年1 月8 日）六十日後之三個月內，逕行裁決，
    亦符合前開處理細則第44條第1 項之規定。因此，受處分人
    辯稱：伊未收到舉發通知單，無申訴機會，不應逕行裁決云
    云，並無理由。
  (三)至於受處分人另辯稱：伊並非明知故犯，理應勸導告誡即可
    ，但不為警察接受云云。然查，依違反道路交通管理事件統
    一裁罰基準及處理細則第12條規定，交通勤務警察或依法令
    執行交通稽查任務人員得對其施以勸導，免予舉發之行為，
    並不包括本件違規迴轉之情形，因此，受處分人此部分辯稱
    ，亦無理由。
  (四)按在設有禁止迴車標誌之路段，不得迴車，道路交通安全規
    則第106 條第2 款定有明文。而臺北市松山區○○○路南往
    北方向與八德路三段路口，確實設有交通尖峰時段（07-09
    時、17-19 時、假日除外）限制禁止迴轉標誌，有上開松山
    分局函文在卷可查。且其設置位置明顯、易辨識且合乎法規
    規定，亦據臺北市交通管制工程處99年5 月3 日北市交工規
    字第09935849900 號函覆明確（見本院卷第14頁）。本件受
    處分人既為領有合格駕駛執照之駕駛人，對上開法規之規定
    以及禁止迴轉之標誌通常設置之位置及其意義，應知之甚明
    。況且依當時情形，受處分人亦非無法與其他車輛一同遵守
    該標誌之指示行駛，則受處分人以未看到該禁止標誌以及該
    標誌設在左轉專用道卻不允許迴轉云云為由，均無足採。
五、綜上所述，受處分人駕駛系爭車輛在上開時、地確實有「在
    設有禁止迴車標誌路段迴車」之違規，原處分機關依首開道
    路交通管理處罰條例規定，裁處罰鍰1,200 元，並記違規點
    數1 點，核無違誤。受處分人之聲明異議，均無理由，應予
    駁回。
六、據上論斷，依道路交通案件處理辦法第19條，裁定如主文。
中    華    民    國    99    年    5     月    31    日
                  交通法庭法  官  林政佑
以上正本證明與原本無異。
如不服本裁定應於送達後5日內向本院提出抗告狀。
                          書記官  蔡昀潔
中    華    民    國    99    年    5     月    31    日

司法院資訊處製作；財團法人民間司法改革基金會備份。
